臺灣新竹地方法院行政訴訟判決　
110年度交再字第1號
再審原告    李宏達  
再審被告    交通部公路總局新竹區監理所

代  表  人  吳季娟  

上列當事人間交通裁決事件，再審原告對於中華民國109年12月1
日本院109年度交字第130號行政訴訟判決，提起再審之訴，本院
判決如下：
    主  文
再審原告之訴駁回。
再審訴訟費用新臺幣叁佰元由再審原告負擔。
    事實及理由
壹、程序方面：
一、再審原告起訴時，再審被告交通部公路總局新竹區監理所代
    表人為黃萬益，訴訟繫屬中，於民國110年6月4日由吳季娟
    繼任為代表人，並經其聲明承受訴訟，核無不合，應予准許
    。
二、按「再審之訴應於30日之不變期間內提起。前項期間自判決
    確定時起算，判決於送達前確定者，自送達時起算；其再審
    之理由發生或知悉在後者，均自知悉時起算。」上開規定對
    於交通裁決事件確定判決提起之再審之訴亦有準用，此觀行
    政訴訟法第237條之9第3項規定準用同法第276條第1、2項規
    定自明。經查，本件再審原告因交通裁決事件，前經本院10
    9年度交字第130號行政訴訟判決原告之訴駁回後，再審原告
    不服提起上訴，經臺北高等行政法院以109年度交上字第374
    號裁定駁回上訴確定，並於民國110年3月18日合法送達再審
    原告在案，此有上開臺北高等行政法院109年度交上字第374
    號裁定暨其送達證書附卷可憑。嗣再審原告於110年3月23日
    就本院109年度交字第130號確定判決（下稱原確定判決）提
    起本件再審之訴，則再審原告就前揭原確定判決本於行政訴
    訟法第273條第1項規定提起再審之訴，即未逾法定30日內之
    不變期間，尚屬合法，特先敘明。
三、次按，對於交通裁決事件判決提起再審之訴，除依行政訴訟
    法第237條之9第3項準用第277條第1項第4款表明再審理由外
    ；然再審之訴如顯無再審理由者，法院得不經言詞辯論，以
    判決駁回之，同法第278條第2項亦訂有明文，並為交通裁決
    事件之訴訟程序所準用。
貳、實體方面：　　
一、事實概要：
    再審原告所有之車牌號碼000-0000號普通重型機車（下稱系
    爭機車），於109年4月23日18時4分許，經民眾錄影檢舉系
    爭機車有沿新竹市明湖路往西方向行駛左轉柴橋路時，未依
    規定使用方向燈之情形，嗣新竹市警察局交通隊（下稱舉發
    機關）員警認再審原告有未依規定使用方向燈之違規事實而
    予舉發。再審原告提出申訴，經舉發機關函覆違規屬實，再
    審被告據此依道路交通管理處罰條例（下稱道交條例）第42
    條規定，於109年6月23日以竹監新四字第51-E39L82267號裁
    決書（下稱原處分），裁處原告罰鍰新臺幣（下同）1,200
    元。再審原告不服，提起行政訴訟，經本院於109年12月1日
    以109年度交字第130號行政訴訟判決駁回再審原告之訴，並
    經臺北高等行政法院以109年度交上字第374號裁定駁回上訴
    而確定。再審原告以原確定判決有行政訴訟法第273條第1項
    第14款規定再審事由，提起本件再審之訴。
二、再審原告主張： 
（一）舉發機關就原告對舉發通知單所提之申訴，係於109年5月
      25日以竹市警交字第1090018091號函通知再審被告維持原
      「逕行舉發」之決定，並於該函中具體指明法律依據為道
      交條例第7條之1、違反道路交通管理事件統一裁罰基準及
      處理細則第22條，再審被告對此知之甚詳，並於原審審理
      期間提出該函。
（二）然原確定判決未列舉該份函文，且未論證此項證據，判決
      書內關於「本件判決基礎已臻明確，兩造其餘之攻擊防禦
      方法及證據資料經本院斟酌後，核與判決不生影響，無一
      一論述之必要」之記載，乃一般判決書之例稿，為不具體
      明確之概括性陳述，無法看出哪些證據已被斟酌並排除之
      心證理由。由此可知，原確定判決確實漏未斟酌新竹市警
      察局109年5月25日竹市警交字第1090018091號函。
（三）再審原告於原審爭執本件舉發方式、所據法條及舉發方式
      不合法。原審因漏未斟酌該項證物，因而誤認本件僅係單
      純一般民眾檢舉之舉發事件，而非由民眾檢舉後再由員警
      認定之逕行舉發事件，導致未審酌逕行舉發之法定構成要
      件，誤以為僅需符合道交條例第7條之1即可，且再審被告
      依同法第85條第1項裁罰係屬合法。然而，事實上應判斷
      本件是否符合逕行舉發之法定要件，若不符合即屬違法舉
      發。
（四）是以，原確定判決漏未斟酌新竹市警察局109年5月25日竹
      市警交字第1090018091號函，且上開函文有足以動搖原確
      定判決事實基礎之可能。爰依行政訴訟法第273條第1項第
      14款規定提起本件再審之訴，並聲明：原確定判決廢棄；
      原處分撤銷；再審及前審訴訟費用由再審被告負擔。
三、本院之判斷：
（一）按原判決就足以影響於判決之重要證物漏未斟酌，得以再
      審之訴對於確定終局判決聲明不服，行政訴訟法第273 條
      第1 項第14款定有明文。所謂「原判決就足以影響於判決
      之重要證物漏未斟酌者」，係指當事人在前訴訟程序中已
      提出於事實審法院之證物，事實審法院漏未加以斟酌，且
      該證物為足以影響判決結果之重要證物者而言。若非前訴
      訟程序事實審法院漏未斟酌其所提出之證物，或縱經斟酌
      亦不足以影響原判決之內容，或原判決曾於理由中已說明
      其為不必要之證據者，則均不能認為具備本款規定之再審
      事由（最高行政法院102 年度判字第624 號判決意旨參照
      ）。 
（二）查再審原告提起本件再審之訴，其所持理由無非以：原確
      定判決漏未斟酌新竹市警察局109年5月25日竹市警交字第
      1090018091號函所載之「逕行舉發」，致未審酌逕行舉發
      之法定構成要件云云。惟查：
　　⒈細觀上開函文說明欄二，其上固載有「逕行舉發」字樣，
      然該段落係新竹市警察局引用道交條例第7條之1、違反道
      路交通管理事件統一裁罰基準及處理細則第22條第1、2項
      之法條內容，並非代表舉發機關即係依違反道路交通管理
      事件統一裁罰基準及處理細則第22條第2項之規定，選擇
      按逕行舉發程序予以舉發，蓋舉發機關亦有可能按同條第
      1項規定予以舉發，且倘係逕行舉發，則其所列法條應為
      道交條例第7條之2，始為正確。再遍觀整份函文內容，並
      未載明本件係逕行舉發，而由說明三記載「…本局依據內
      政部警政署103年8月13日警署交字第1030130091號函規定
      ，明確於舉發單註記『民眾檢舉案件』及『檢舉日期○年○月○
      日』字樣…」等語（見原審卷第83-84頁），反足認其舉發
      方式應屬違反道路交通管理事件統一裁罰基準及處理細則
      第10條第2項第5款之「民眾檢舉舉發」。是本件既是依道
      交條例第7條之1規定為舉發，與道交條例第7條之2逕行舉
      發規定無關，不因上開函文內容有逕行舉發之敘述，即認
      本件是依道交條例第7條之2逕行舉發。再審原告持上開函
      文，主張舉發機關之舉發方式為「逕行舉發」，原確定判
      決應審查是否符合逕行舉發之要件云云，已屬誤會。
　　⒉再者，原確定判決就本件舉發程序有無違背法令乙節，係
      於事實及理由欄四、（三）中敘明：「…公路主管及警察
      機關經查證民眾檢舉之違規事實屬實後予以舉發，自有道
      交條例第7條之1為其依據。本件舉發機關係受理民眾檢舉
      後，依道交條例第7條之1規定舉發，程序上自無原告所指
      不依法行政之問題。」等語（見原審卷第193、195頁），
      核與上開函文說明三內容相符；且事實概要段落亦載明「
      原告提出申訴，經舉發機關函覆違規屬實」等語明確，足
      見原確定判決並無漏未斟酌上開證物之情事。
（三）是以，再審原告所為之主張，縱經斟酌亦不足以影響原確
      定判決之內容，且原審並未漏未斟酌，與行政訴訟法第23
      7條第1項第14款所定「原判決就足以影響於判決之重要證
      物漏未斟酌者」之再審要件未符。
（四）綜上所述，再審原告主張原確定判決有行政訴訟法第273
      條第1項第14款之事由而提起本件再審之訴，依其起訴主
      張之事實，顯無再審理由，爰不經言詞辯論，逕以判決駁
      回之。
四、本件再審裁判費為300元，應由再審原告負擔，爰確定再審
    訴訟費用額如主文第2項所示。
據上論結，本件再審之訴為顯無理由，依行政訴訟法第237條之9
第3項、第278條第2項、第98條第1項前段，判決如主文。
中　　華　　民　　國　　110 　年　　8 　　月　　10　　日
                  行政訴訟庭  法  官  林南薰
以上正本係照原本作成。
如不服本判決，應於判決送達後20日內，向本院提出上訴狀並表
明上訴理由（原判決所違背之法令及其具體內容或依訴訟資料可
認為原判決有違背法令之具體事實)，其未載明上訴理由者，應
於提出上訴後20日內向本院補提理由書(上訴狀及上訴理由書均
須按他造人數附繕本，如未按期補提上訴理由書，則逕予駁回上
訴)，並應繳納上訴費新臺幣750元。
中　　華　　民　　國　　110 　年　　8 　　月　　10　　日
                               書記官  陳麗麗